【裁判字號】    89,上易,4114
【裁判日期】    890726
【裁判案由】    違反商標法
【裁判全文】
臺灣高等法院刑事判決                          八十九年度上易字第四一一四號
    上  訴  人  臺灣桃園地方法院檢察署檢察官
    被      告  甲○○
右上訴人因被告違反商標法案件，不服臺灣桃園地方法院八十九年度易字第一二四四
號，中華民國八十九年七月二十六日第一審判決（起訴案號：臺灣桃園地方法院檢察
署八十八年度偵字第一六五八四號）提起上訴，本院判決如左：
        主  文
原判決撤銷。
甲○○連續意圖欺騙他人，於同一商品，使用近似於他人註冊商標之圖樣，處有期徒
刑肆月，如易科罰金以佰元折算壹日。
扣案之仿冒「ＢＭＷ」商標圖樣之鑰匙圈九個均沒收。
        事  實
一、甲○○明知「ＢＭＷ及圖」商標圖樣係德商拜爾汽車廠股份有限公司（下稱拜爾
    公司）登記享有使用於鑰匙環、鑰匙圈商品之第00000000號註冊商標專
    用權利，竟仍基於概括犯意，未經同意或授權，自民國（下同）八十六年初起，
    連續在桃園等地不詳工廠加以仿製近似上開圖樣之鑰匙圈商品陳列其開設位於桃
    園縣龍潭鄉○○路二九四巷五七弄五號「凱翊有限公司」販賣與不特定人，侵害
    他人之商標專用權益，迄八十八年十月十六日十二時十分許，為警查獲，扣得上
    開鑰匙圈製品九個、及之前在八十四年間製作而留存之廣告圖樣四十五張等物，
    因悉上情。
二、案經拜爾公司訴由桃園縣警察局報請臺灣桃園地方法院檢察署偵查起訴。
        理  由
一、訊據被告甲○○矢口否認右揭犯罪事實，辯稱：伊公司前於八十四年、八十五年
    間因本件情況經告訴人拜爾公司來函禁止已停止生產，該公司內扣案之鑰匙樣品
    參考，絕無仿製或陳列、販賣情事，且扣案載有告訴人拜爾公司之右開註冊商標
    之九個鑰匙環是伊於八十五年間自己用手工製作的商品樣品並刊載在廣告上面，
    然國外如有客戶向伊下訂單要訂購載有告訴人拜爾公司之右開註冊商標之鑰匙環
    ，尚須國外客戶自行向拜爾公司取得授權，伊才會接受訂單據而製作販賣等語。
    惟查：(一)右揭犯罪事實業據告訴人及其代理人陳俊仁指訴甚詳，復有現場照片七
    張、扣案物品及報價單可資佐證，參以扣案之九個鑰匙圈係參雜擺設於現場照片
    中被告所有陳列至少高達二百個鑰匙圈之中該情，亦有搜索扣押證明筆錄中備註
    「商品於樣品陳列架上查獲」附卷足憑，被告辯稱伊無販賣、陳列之情事，顯與
    事實不符，所辯核無足取。(二)被告辯稱伊無商標法第六十二條所稱欺騙他人之意
    圖云云，惟八十五年十二月二十日告訴人及其顧問律師蔡淑美曾就擅自製造、陳
    列「ＢＭＷ及圖」商標圖樣一事發函予被告，並於說明中指出「將現有所有庫存
    貼有相同或近似於上開本公司註冊商標圖樣之商品及商品型錄、小冊、廣告文件
    或類似文件，從速送交…銷燬」等語，被告告以已無庫存之商品及商品型錄，並
    於同年月三十日出具保證書，保證爾後不再侵害告訴人商標專用權，此有該函及
    保證書附卷足憑，依此理應已無樣品餘留在被告公司才對，然經搜索卻發現上開
    扣押物，且仍加以上架擺設陳列，是被告辯解當時未就樣品銷燬，伊僅純作樣品
    ，並無非法仿製販賣，顯係畏罪卸責之詞，不足採信。(三)況依商標法之立法意旨
    在於保護商標專用權及消費者之利益，行為人只要係為行銷之目的，將商標用於
    商品或其包裝或其他類似物件上，而持有、陳列或散布，即該當商標之使用，不
    因其係樣品而異。「ＢＭＷ及圖」之商標圖樣，於國際市場及國內市面上行銷已
    久，已為眾所皆知，被告加以仿冒以製作鑰匙圈，依上開說明，即屬侵害他人之
    商標專用權至明，又被告於本院調查時亦坦認係為促銷行銷之用，則被告將扣案
    之鑰匙圈擺設陳列，難謂無商標之使用之情事，是被告單純製作樣品而竟無非法
    仿製販賣？殊難想像，其仿製之事實即難卸免違反商標法罪責。另依被告於八十
    八年四月二十七日仍有報價之行為，亦有報價單附卷為憑，更徵被告有公訴意旨
    指稱之犯行。再被告所提出之授權書，至多僅能證明被告有權使用「ＰＡＵＬＡ
    ＮＥＲ」、「ＡＩＤＡ」、「ＮＩＭＢＥＸ」商標，尚難免除被告有侵害告訴人
    商標專用權之認定。綜上，本件事證明確，被告犯行，洵堪認定。
二、核被告柯振弘所為，係犯商標法第六十二條第一款之意圖欺騙他人，於同一商品
    或類似商品使用相同或近似於他人註冊商標圖樣罪。被告先後多次之犯行，時間
    緊接、犯罪構成要件相同，為連續犯，應依刑法第五十六條規定，以一罪論，並
    加重其刑。公訴人雖另認被告涉有商標法第六十三條之罪，惟商標法第六十二條
    第一款之「使用」，係指以行銷之目的，將商標用於商品或其包裝、容器、標帖
    、說明書、價目表或其他類似物件上，而持有、陳列或散布，此有同法第六條第
    一項規定足資參照，是以「使用」之概念顯已涵括販賣之行為，且同法第六十三
    條所定「明知為前條商品而販賣」，係指同法第六十二條商標仿冒以外之人所為
    之販賣而言，如係同法第六十二條仿冒商標之人除違反使用他人商標於其產品之
    外，復加以販賣，仍應依同法第六十二條之規定處斷，不再論以同法第六十三條
    之罪，惟公訴人認此部分與被告違法使用他人商標即商標法第六十二條第一款之
    犯行，具有方法結果之牽連關係，爰不另為無罪之諭知，併此敘明。原審未予明
    察，遽對被告為無罪之諭知，容有未當，檢察官上訴指摘原判決不當，為有理由
    ，原判決既有可議而無可維持，自應撤銷改判，爰審酌被告犯罪之動機、目的、
    手段、違法使用告訴人之商標對國家形象之影響及犯罪後之態度等一切情狀，量
    處如主文所示之刑，並諭知易科罰金之折算標準示懲。
三、扣案之仿冒「ＢＭＷ」商標圖樣第00000000號之鑰匙圈九個，依商標法
    第六十四條規定，不問屬於犯人與否沒收之，另廣告圖樣四十五張為被告於八十
    四年間所製作而留存下來者，業據被告陳明，且有廣告圖樣上之印製日期可證核
    與本案無涉，不另為宣告沒收。
據上論斷，應依刑事訴訟法第三百六十九條第一項前段、第三百六十四條、第二百九
十九條第一項前段、商標法第六十二條第一款、第六十四條、刑法第十一條前段、第
五十六條、第四十一條、罰金罰鍰提高標準條例第二條，判決如主文。
本案經檢察官蔡日昇到庭執行職務。
中      華      民      國    九十      年      一      月      五      日
                            臺灣高等法院刑事第十二庭
                                    審判長法  官  劉  景  星
                                          法  官  陳  博  志
                                          法  官  陳  志  洋
右正本證明與原本無異。
不得上訴。
                                          書記官  顧 倪淑 貞
中      華      民      國    九十      年      一      月       八     日
附錄本判決論罪科刑法條全文：
商標法第六十二條
意圖欺騙他人，有左列情事之一者，處三年以下有期徒刑、拘役或科或併科二十萬元
以下罰金：
一、於同一商品或類似商品，使用相同或近似於他人註冊商標之圖樣者。
二、於有關同一商品或類似商品之廣告、標帖、說明書、價目表或其他文書，附加相
    同或近似於他人註冊商標圖樣而陳列或散布者。
商標法第六十四條：
犯前二條之罪所製造、販賣、陳列、輸出或輸入之商品不問屬於犯人與否，沒收之。


司法院資訊處製作；財團法人民間司法改革基金會備份。
